【裁判字號】    98,交易,679
【裁判日期】    990505
【裁判案由】    業務過失傷害
【裁判全文】
臺灣臺北地方法院刑事判決            98年度交易字第679號
公  訴  人  台灣台北地方法院檢察署檢察官
被      告  乙○
上列被告因業務過失傷害案件，經檢察官提起公訴（98年度偵字
第23214 號），本院判決如下：
    主  文
乙○從事業務之人，因業務上之過失傷害人，處有期徒刑參月，
如易科罰金，以新台幣壹仟元折算壹日。
    事  實
一、乙○以駕駛計程車為業，為從事業務之人，於民國98年3 月
    20日凌晨0 時45分許，駕駛車牌號碼033-B9號營業小客車，
    沿台北市○○區○○路由北往南方向行駛，行經台北市○○
    區○○路1 段與洛陽街口，欲停靠路邊讓乘客下車時，本應
    注意車輛變換車道時，應讓直行車先行，並保持安全距離，
    而依當時情形天候晴，夜間有照明，路面乾燥無缺陷、無障
    礙物，視距良好，並無不能注意之情事，竟疏未注意，貿然
    由中華路同向六線道之右三車道變換至右二車道行駛，適有
    甲○○騎乘車牌號碼AVM-465 號普通重型機車同向在右二車
    道直行，乙○所駕駛之計程車右側乃與該機車左側發生擦撞
    ，其右前車輪並輾壓甲○○左腳，致甲○○受有左小腿、左
    足挫傷合併大腳趾骨折之傷害。
二、案經甲○○訴由台北市政府警察局萬華分局報告台灣台北地
    方法院檢察署檢察官偵查起訴。
    理  由
一、按被告以外之人於審判外之言詞或書面陳述，除法律有規定
    者外，不得作為證據。被告以外之人於偵查中向檢察官所為
    之陳述，除顯有不可信之情況者外，得為證據。刑事訴訟法
    第159 條第1 項、第159 條之1 第2 項分別定有明文。證人
    甲○○於偵查中向檢察官所為證述，雖係被告以外之人於審
    判外之言詞陳述，為傳聞證據，然其於偵查中向檢察官所為
    證述，業經具結，且本院審酌該言詞陳述係出於證人自由意
    識下所為之陳述，其於偵查中之證詞，亦無顯不可信之情況
    ，依刑事訴訟法第159 條之1 第2 項規定，得採為認定本件
    犯罪事實所憑之證據，合先敘明。
二、訊據被告乙○固坦承駕駛計程車自中華路右三車道往路邊行
    駛，停靠讓乘客下車之事實，惟矢口否認有何業務過失傷害
    之犯行，辯稱：伊沒有與甲○○機車發生擦撞，伊停靠路邊
    後才發現有一輛車號AVM-465 號機車停在中華路右二車道上
    ，駕駛人頭朝下趴著，伊覺得很奇怪就下車去查看，甲○○
    就說伊撞到他，伊認為甲○○所受之傷是舊傷，是假車禍真
    詐財云云。然查：
（一）被告於98年3 月20日凌晨0 時45分許駕駛車牌號碼033-B9
      號營業小客車，行經中華路1 段與洛陽街口，告訴人甲○
      ○表示被被告計程車壓到腳等情，為被告坦承在卷（98年
      9 月22日警詢筆錄，98年度偵字第23214 號卷第8 頁），
      嗣後員警到場處理、繪測現場圖並於告訴人送台北市立聯
      合醫院和平院區急診時，於同日1 時55分、2 時20分許分
      別詢問被告及告訴人，製作交通事故談話紀錄表，此有道
      路交通事故現場圖、台北市政府警察局萬華分局交通分隊
      道路交通事故補充資料表、交通事故談話紀錄表2 紙（同
      上偵卷第20-23 頁）在卷可稽，被告亦不否認係告訴人報
      案（98 年9月22日警詢筆錄，偵卷第8 頁），及偕同告訴
      人到醫院（本院98年12月11日準備程序筆錄）等情，是本
      件事故發生後，告訴人即對被告表示被告車輛壓到告訴人
      之腳，且報警處理，並由員警依車禍相關程序處理，告訴
      人復由到場之救護車送往醫院，被告亦陪同至醫院等情，
      可堪認定。
（二）告訴人當時騎乘機車於中華路1 段右二車道直行，其左側
      突然衝出一台計程車斜切過來，該車的右前保險桿撞到其
      機車車前部位左側，其左腳被該車輪胎壓住，被告就將方
      向盤左打迴車，讓計程車乘客在路中間下車，再往前開到
      3 至5 公尺遠之路邊，被告問告訴人有沒有事，沒有事伊
      就要先走，告訴人對被告表示伊傷害他伊還敢走，他已經
      記住被告車號，被告即稱叫警察來，告訴人隨即託友人打
      電話叫警察，警察先到現場，後來跟著救護車到醫院，在
      醫院製作筆錄等情，業據證人即告訴人甲○○於本院審理
      時證述綦詳（本院99年4 月9 日審判筆錄），而告訴人於
      98年3 月20日在聯合醫院和平院區急診，其有左小腿、左
      足挫傷合併大腳趾骨折之傷害，有聯合醫院和平院區98年
      7 月21日診斷證明書（偵卷第16頁）在卷可稽，復有前開
      道路交通事故現場圖、台北市政府警察局萬華分局交通分
      隊道路交通事故補充資料表、交通事故談話紀錄表2 紙及
      道路交通事故調查報告表（一）、（二）（偵卷第25、26
      頁）在卷可佐，又被告上開車輛右前車頭保險桿上有明顯
      之擦痕，亦有卷附照片1 紙在卷可憑（偵卷第28頁），證
      人甲○○復證稱：其左小腿挫傷係因左腳掌被被告車輪壓
      住，腳踏板摩擦到其左小腿因而受傷等語（本院99年4 月
      9 日審判筆錄），核與其驗傷診斷書記載情形相符，亦與
      經驗法則無違，堪認被告駕駛前開計程車右前車頭與告訴
      人機車擦撞，且右前輪壓住告訴人左腳，致告訴人受有前
      述傷害等節屬實。
（三）被告辯稱伊沒有撞到告訴人，告訴人所受之傷是舊傷，欲
      行假車禍真詐財之事云云。然告訴人於98年3 月20日1 時
      7 分許由救護車送入台北市立聯合醫院和平院區急診室就
      醫，經身體檢查，其意識清楚、左下肢及左拇指挫傷，經
      左足X 光檢查其左拇指遠端趾骨骨折，有台北市立聯合醫
      院98年12月25日北市醫和字第09831460100 號函暨病歷資
      料（本院卷第22頁以下），且其急診時經醫療人員施以傷
      口處理、打破傷風針及左足X 光檢查，亦有上開醫院99年
      4 月13日北市醫和字第09930850900 號函（本院卷第70頁
      ），堪認告訴人係因98年3 月20日0 時45分與被告車輛擦
      撞而受傷。況告訴人與被告發生事故之後，即主動請友人
      撥打電話報警、叫救護車，業如前述，如係「假車禍真詐
      財」之情況，告訴人當欲避免員警到場，以免被員警查知
      其詐財之情事。綜合上開事證，足認被告所辯與事實不合
      ，並不足採。
（四）按汽車在同向二車道以上之道路，除應依標誌或標線之指
      示行駛外，並應遵守變換車道時，應讓直行車先行，並注
      意安全距離，道路交通安全規則第98條第1 項第6 款訂有
      明文。被告駕駛計程車於變換車道時，未注意應讓直行之
      告訴人機車先行並保持安全距離，為肇事原因，其有過失
      甚明，台北市車輛行車事故鑑定委員會鑑定意見亦同此認
      定，有台北市車輛行車事故鑑定委員會鑑定意見書（本院
      卷第41-42 頁）在卷可參。
（五）被告又以伊由後照鏡發現告訴人坐在機車上，面部朝下，
      始下車查看，如告訴人左腳確遭被告車輪輾過，不可能仍
      坐在機車上；告訴人於伊聲明交通異議案件及檢察官偵查
      中拿出來的鞋子均不同，認告訴人說謊等語置辯。惟告訴
      人機車因遭被告右前車頭擦撞，其左腳掌被被告車輛之右
      前車輪壓住，之後被告開車駛離，告訴人仍坐在機車上，
      與經驗法則並無不合，而告訴人是否於檢察官偵查及法院
      調查交通異議案件中提出不同之鞋子一節，與本案事實無
      直接相關，被告所辯，並無可採。本件事證明確，被告犯
      行洵堪認定。
四、查被告為計程車司機，以駕駛車輛載客為業，為從事駕駛業
    務之人，核其所為，係犯刑法第284 條第2 項前段之業務過
    失傷害罪。爰審酌被告駕駛計程車，於變換車道之際未讓直
    行車先行，駕駛行為輕率，肇事後迄今均未與被害人和解，
    犯後態度不佳，暨衡酌被害人受傷狀況等一切情狀，量處如
    主文所示之刑，並諭知易科罰金之折算標準。
據上論斷，依刑事訴訟法第284 條之1 、第299 條第1 項前段，
刑法第284 條第2 項前段、第41條第1 項前段，刑法施行法第 1
條之1 ，判決如主文。
本案經檢察官高維駿到庭執行職務
中    華    民    國    99    年    5     月    5     日
                  交通法庭  法  官  林欣苑
上正本證明與原本無異。
如不服本判決應於收受送達後10日內向本院提出上訴書狀，並應
敘述具體理由；其未敘述上訴理由者，應於上訴期間屆滿後20日
內向本院補提理由書（均須按他造當事人之人數附繕本）「切勿
逕送上級法院」。告訴人或被害人如對於本判決不服者，應具備
理由請求檢察官上訴，其上訴期間之計算係以檢察官收受判決正
本之日期為準。
                            書記官  劉英芬
中    華    民    國    99    年    5     月    6     日
附錄所犯法條
中華民國刑法第284條
（過失傷害罪）
因過失傷害人者，處6 月以下有期徒刑、拘役或5 百元以下罰金
，致重傷者，處1 年以下有期徒刑、拘役或5 百元以下罰金。
從事業務之人，因業務上之過失傷害人者，處1 年以下有期徒刑
、拘役或1 千元以下罰金，致重傷者，處3 年以下有期徒刑、拘
役或2 千元以下罰金。

司法院資訊處製作；財團法人民間司法改革基金會備份。
